臺灣高等法院民事判決　　　　　　　　　92年度上字第1126號
上　訴　人　丁○○
　　　　　　甲○○
　　　　　　乙○○
　　　　　　丙○○
共　　　同
訴訟代理人　徐克銘律師
複　代理人　莫怡萍律師
上　訴　人　臺北市成功新城自治會
法定代理人　楊堅石
　　　　　　(即臺北市成功新城自治會財務監管小組法定代理
　　　　　　人)
訴訟代理人　王元勳律師
複　代理人　張志江
上列當事人間返還不當得利事件，兩造對於中華民國92年8月26
日臺灣臺北地方法院91年度訴字第3316號第一審判決各自提起上
訴，上訴人丁○○、甲○○、乙○○、丙○○並為訴之變更暨聲
明之擴張及減縮，本院已於94年2月1日言詞辯論終結，判決如下
：
    主  文
原判決關於(一)主文第一項命臺北市成功新城自治會給付丁○○新
台幣壹拾萬柒仟佰伍拾元本息部分，及該部分假執行之宣告暨
(二)第二項駁回丁○○、甲○○、乙○○、丙○○後開第三項之訴
部分及假執行之聲請；並訴訟費用 (除確定部分外）之裁判均廢
棄。
上開(一)廢棄部分，丁○○在第一審之訴及其假執行之聲請均駁回
。
上開(二)廢棄部分，臺北市成功新城自治會應給付丁○○新臺幣捌
拾伍萬捌仟捌佰元、給付甲○○新臺幣貳拾肆萬元、給付乙○○
新臺幣貳拾壹萬元、給付丙○○新臺幣壹拾玖萬玖仟伍佰元及均
自民國91年11月28日起至清償日止，按年息百分之五計算之利息
。
丁○○、甲○○、乙○○、丙○○其餘變更之訴、擴張之訴及
其假執行之聲請均駁回。
第一審關於命台北市成功新城自治會負擔訴訟費用部分，及第二
審訴訟費用關於台北市成功新城自治會上訴部分，由丁○○負擔
；第一審關於命丁○○、甲○○、乙○○、丙○○負擔訴訟費用
部分、第二審訴訟費用關於丁○○、甲○○、乙○○、丙○○上
訴（包括變更、擴張之訴）部分，丁○○上訴部分，由丁○○負
擔百分之四十二，餘由台北市成功新城自治會負擔；甲○○上訴
部分，由甲○○負擔百分之四十七，餘由台北市成功新城自治會
負擔；乙○○上訴部分，由乙○○負擔百分之四十九，餘由台北
市成功新城自治會負擔；丙○○上訴部分，由丙○○負擔百分之
六十六，餘由台北市成功新城自治會負擔。
本判決第三項所命給付，分別於丁○○、甲○○、乙○○、丙○
○提供如附表所示之擔保金額後，得假執行，但臺北市成功新城
自治會提供如附表所示反擔保金額為丁○○、甲○○、乙○○、
丙○○預供擔保，得免假執行。
    事實及理由
壹、程序方面：
一、上訴人臺北市成功新城自治會財務監管小組（下稱成功新城
    自治會財務監管小組）之法定代理人楊堅石於民國（下同）
    92年9月24日以個人名義提起上訴，嗣於92年10月2日補正以
    成功新城自治會財務監管小組名義提起上訴，此有成功新城
    自治會財務監管小組提出之民事陳報狀在卷（本院卷第23頁
    ）可稽，合先敘明。
二、臺北市成功新城自治會乃臺北市國軍眷村成功新村，依已廢
    止之「國軍在台軍眷業務處理辦法」第95條以下之規定設立
    ，原名為成功新村自治會，以配合輔導購宅有案之當事人或
    主眷為會員，並設有眷村聯絡人員負責聯絡、服務事宜，該
    新村於73年進行國軍老舊眷村改建完工後，除部分原成功新
    村原眷戶配得房屋居住外，並提供臺北市政府充作國民住宅
    配售予非軍眷人員，該集合式住宅社區遂改稱為成功新城或
    成功國宅，原成功新村自治會並改稱為成功新城自治會，然
    因公寓大廈管理條例暨社區自治會或管理委員會之成立，漸
    有法令依據，國防部即於89年間令頒略以：「…惟因自治會
    組織現無法源基礎，…為遵循依法行政立場，維護眷村（戶
    ）和諧，已完成改建眷村，自89年7月1日起統一裁撤，眷村
    聯絡人同時停止派遣」，故成功新城自治會自89年7月1日起
    即解散，此有陸軍後勤司令部89年5月19日（89）詮民字第
    009658號令（原審卷第193頁、第194頁）在卷足憑，惟臺北
    市成功新城自治會尚有債權債務未了結，乃於90年7月24日
    在成功國宅西區管理委員會辦公室，舉行財產處理協調會，
    會中選出楊堅石為上訴人成功新城自治會財務監管小組召集
    人，由楊堅石代表成功新城自治會財務監管小組接收前自治
    會財產，如何掌管運作除應先提交會員大會決議而執行外，
    主在為臺北市成功新城前自治會收取債權，清償債務，此亦
    有前臺北市成功新村自治會財產協調會紀錄（本院卷第52頁
    ）在卷可攷。按解散之公司除因合併、分割或破產而解散外
    ，應行清算；又解散之公司於清算範圍內，視為尚未解散，
    分別為公司法第24條、第25條所明定。查臺北市成功新城自
    治會，雖非公司組織之法人，惟因為非法人團體，且設有代
    表人或管理人，依民事訴訟法第40條第3項規定，有當事人
    能力，又該自治會雖經解散，為收取債權、清償債務，乃另
    成立暫時性組織即財務監管小組，並接收前揭自治會之財產
    ，且負責收取債權、清償債務，此有上訴人財務監管小組於
    90年12月28日立具之收據（原審卷第74頁）、前揭自治會財
    產移交清冊（原審卷第75頁、第76頁）附卷可攷，則成功新
    城自治會財務監管小組之成立與有關業務之運作，縱如該監
    管小組所稱其將保管之財產發放完畢，已無任何財產，惟仍
    核與公司解散後之清算相似，應可類推適用公司法有關解散
    後清算之規定，在清算中，仍應有當事人能力，成功新城自
    治會財務監管小組抗辯伊不具當事人能力，自非可採。
三、上訴人丁○○、甲○○、乙○○、丙○○（下稱丁○○等四
    人）於原審起訴時，依民法第179條、第184條之規定，請求
    成功新城自治會財務監管小組給付丁○○新臺幣（下同）1,
    858,800元、甲○○426,100元、乙○○432,750元、丙○○
    399,500元及均自91年3月1日起算之法定遲延利息。經原審
    判命成功新城自治會財務監管小組給付丁○○107,350元及
    其法定遲延利息，而駁回丁○○等四人其餘請求，丁○○等
    四人不服，提起上訴後，改依債務不履行及不當得利之法律
    關係，請求成功新城自治會財務監管小組：1.應再給付丁○
    ○1,458,800元及自90年3月1日起算之法定遲延利息；2.應
    給付甲○○453,800元及自90年3月1日起算之法定遲延利息
    ；3.應給付乙○○410,000元及自90年2月1日起算之法定遲
    延利息；4.應給付丙○○579,500元及自90年2月1日起算之
    法定遲延利息（見本院卷第10、11、259頁反面），而有訴
    之變更及擴張或減縮其訴之聲明之情形。核丁○○等四人所
    為訴之變更及擴張或減縮其訴之聲明，合於民事訴訟第446
    條第1項但書、第255條第1項第2、3款之規定，應予准許。
    又變更之訴係以新訴代替舊訴，舊訴視為撤回，故本院就此
    部分僅依債務不履行及不當得利之法律關係審理。
貳、實體方面：
一、丁○○等四人起訴主張：伊等於 88年2月28日分別與臺北市
    成功新城自治會簽約，約定由臺北市成功新城自治會自同年
    3月1日起分別提供成功國宅一樓店面（下稱系爭店面）交由
    伊等使用，即：(1)臺北市○○路198巷40號、44號、46號等
    三間店面交由丁○○使用，每月丁○○應付107,350元租金
    予臺北市成功新城自治會，丁○○依約已繳至90年3月；(2)
    臺北市○○路198巷38弄2號店面一間交由甲○○使用，每月
    甲○○應付32,300元租金予臺北市成功新城自治會，甲○○
    依約已繳至90年2月；(3)臺北市○○路198巷38弄8號店面一
    間交由乙○○使用，每月乙○○應付33,250元租金予臺北市
    成功新城自治會，乙○○依約已繳至90年2月；(4)臺北市○
    ○路198巷42號店面一間交由丙○○使用，每月丙○○應付
    28,500元租金予臺北市成功新城自治會，丙○○依約已繳至
    90年2月。嗣訴外人陸軍總司令部（下稱陸軍總部）主張於
    89年7月1日起裁撤臺北市成功新城自治會，自該日起伊等即
    屬無權占有系爭店面，經法院判令伊等遷讓房屋及自89年7
    月1日按月給付陸軍總部相當於租金之損害金，則自89年7月
    1日起成功新城自治會財務監管小組向伊等收取之租金，即
    屬不當利益。又陸軍總部於90年10月間將系爭店面斷水，致
    伊等受有另外接水營業之損失，且伊等曾購置數百萬元生產
    器具，因無法正常經營，所有設備器具變成廢鐵，使伊等損
    失至鉅，爰依民法第179條、第184條等規定，請求成功新城
    自治會財務監管小組給付丁○○1,858,800元、甲○○426,1
    00元、乙○○432,750元、丙○○399,500元，及均自91年3
    月1日起算之法定遲延利息等情。原審判命成功新城自治會
    財務監管小組應給付丁○○107,350元及其法定遲延利息，
    並依聲請為准、免假執行之宣告，且駁回丁○○等四人其餘
    之訴及其假執行之聲請。丁○○等四人及成功新城自治會財
    務監管小組均就其敗訴部分聲明不服，提起上訴。丁○○等
    四人於本院變更其訴訟標的法律關係為債務不履行及不當得
    利，並為：(一)原判決不利於丁○○等四人之部分均廢棄。(二)
    上開廢棄部分，成功新城自治會財務監管小組1.應再給付丁
    ○○1,458,800元（包括600,000元之債務不履行損害賠償及
    858,800元之不當得利），及自90年3月1日起算之法定遲延
    利息；2.應給付甲○○453,800元（包括213,800元之債務不
    履行損害賠償及240,000元之不當得利），及自90年3月1日
    起算之法定遲延利息；3.應給付乙○○410,000元（包括200
    ,000 元之債務不履行損害賠償及210,000元之不當得利），
    及自90年2月1日起算之法定遲延利息；4.應給付丙○○579,
    500元（包括380,000元之債務不履行損害賠償及199,500元
    之不當得利），及自90年2月1日起算之法定遲延利息；(三)願
    供擔保請准宣告假執行。(四)成功新城自治會財務監管小組之
    上訴駁回之聲明。（原判決關於駁回丁○○292,650元請求
    部分及乙○○22,750元請求部分，因其等二人未據聲明不服
    而告確定）。
二、成功新城自治會財務監管小組則以：丁○○等四人使用之店
    面雖登記在訴外人陸軍總部名下，惟應屬全體住戶所有。又
    伊收取之89年7月至90年2月租金，係基於雙方間之合作開發
    契約，具有法律上原因，並無不當得利問題。另丁○○給付
    之租金僅繳至90年2月，並未預付同年3月之租金等語，資為
    抗辯。並於本院聲明：(一)原判決不利於成功新城自治會財務
    監管小組部分廢棄。(二)上開廢棄部分，丁○○就該部分在第
    一審之訴及假執行之聲請均駁回。(三)丁○○等四人之上訴駁
    回。(四)如受不利之判決，願供擔保請准免為假執行。
三、查丁○○等四人與成功新城自治會財務監管小組前身臺北市
    成功新城自治會於88年2月28日簽訂合作開發契約，由臺北
    市成功新城自治會提供系爭店面供丁○○等四人使用，每月
    收取費用，並約定租期至90年2月28日；丁○○等四人依約
    已繳付至90年2月；訴外人陸軍總部於89年7月1日起裁撤臺
    北市成功新城自治會，起訴請求丁○○等四人遷讓房屋及自
    89年7月1日起按月給付相當於租金之不當利益，經原法院90
    年度訴字第3662號、本院91年度上字第51號判決確定，並由
    丁○○等四人與訴外人陸軍總部協商分期清償暨已返還系爭
    店面等事實，業據丁○○等四人提出陸軍臺北市成功自治新
    城自治會代管七間店面合作開發經營合約書六份（原審卷第
    8 頁至第12頁、第15頁至第19頁、第22頁至第28頁、第31頁
    至第35頁、第165頁至第170頁，本院卷第223頁至第232頁）
    、合作經營開發福利金及保證金收據三份（原審卷第20頁、
    第21頁、第29頁、第30頁、第36頁)、支票八紙 ( 原審卷第
    13頁、第14頁正面、第83頁）、丁○○四人簽認上開自治會
    89年11月份委員會決議五份（原審卷第201頁至第207頁）、
    原法院90年12月4日90年訴字第3662號民事判決（原審卷第
    37頁至第47頁）、陸軍後勤司令部92年1月9日明司字第0920
    000576號書函附該部原列管臺北市成功新城六間店面占用人
    二審判決應繳國庫第1次至第12次還款金額會議紀錄（本院
    卷第103頁至161頁）、同前司令部90年3月21日（90）語服
    字第05821號書函附成功新城權屬公產房地點收紀錄（原審
    卷第212頁、第213頁）、世華聯合商業銀行存款對帳單乙紙
    （原審卷第84頁）在卷佐證，並為兩造所不爭執，堪信為真
    實。又兩造於88年2月28日所簽訂合作開發契約，雖名之為
    「合作開發契約」，然細繹兩造所負之權利義務，係由成功
    新城自治會財務監管小組提供房屋店面供丁○○等四人使用
    ，丁○○等四人則每月支付金錢以為對價；且於本件審理中
    ，兩造又多次以「租金」為丁○○等四人給付費用之稱，則
    兩造間所成立之契約，應為系爭店面之租賃契約，亦可認定
    。
四、丁○○等四人主張成功新城自治會財務監管小組為系爭店面
    之出租人，自對於所出租之店面負有交付及保持義務，並於
    系爭租賃契約存續期間，始終維持系爭店面合於約定使用、
    收益狀態，始得謂已依債務之本旨履行其依系爭契約所負之
    債務，伊等已依系爭租賃契約繳付租金至90年2月份，上訴
    人丁○○甚至已繳至90年3月份，惟伊等四人業依本院91度
    上字第51號確定判決內容，丁○○等四人分別給付1,923,83
    7元、520,176元、520,176元、494,425元予訴外人陸軍總部
    ，又訴外人陸軍總部於90年10月間將系爭出租店面斷水，致
    丁○○等四人另外接水營業損失，營業設備無法利用而毀損
    之損害，此損害係因成功新城自治會財務監管小組不履行債
    務所造成之損害，自應負損害賠償之責。又訴外人陸軍總部
    就系爭租賃物即上開店面主張權利，致不能為約定之使用收
    益，伊等自得依民法第436條準用第435條規定，向成功新城
    自治會財務監管小組主張減少租金，成功新城自治會財務監
    管小組對此無權請求部分租金，竟予受領，依民法第179條
    規定，成功新城自治會財務監管小組亦應返還之，上開二請
    求權競合，伊等自得併為請求等情，成功新城自治會財務監
    管小組則以前揭情詞置辯。經查：
  (一)按出租人以合於所約定使用、收益之租賃物，交付承租人，
    並應於租賃關係中保持合於約定使用、收益之狀態，為民法
    第423條所明文規定，而出租人對租賃物之交付及保持義務
    ，則為成功新城自治會財務監管小組本於系爭租賃契約對丁
    ○○等四人所應負之主要義務。又按因可歸責於債務人之事
    由，致為不完全給付者，債權人得依關於給付遲延或給付不
    能之規定，行使其權利，為民法第227條第1項定有明文。稽
    之，出租人依租賃契約，固負交付租賃物於承租人之主要義
    務，惟租賃物之合於約定、使用、收益狀態之保持義務，乃
    出租人本於租賃契約應負之附隨義務，出租人除應盡其主要
    義務外，仍應負責履行其附隨義務，附隨義務雖非債之關係
    所固有及必備之基本義務，惟其如係為達一定附從目的而擔
    保債之效果完成實現所為之約定，倘債務人不為履行，致影
    響債權人契約利益及目的之完成，債權人非不得依民法關於
    債務不履行之規定，而為請求，從而本件出租人應盡其附隨
    義務，始得謂符合債務本旨履行其依租賃契約所負之義務。
    查臺北市成功新城自治會依陸軍臺北市成功新城福利社（下
    稱福利社）借用交接契約書第3條約定：「未經甲方（即陸
    軍後勤司令部）許可，乙方（即上開自治會）不得將店舖房
    、地全部或一部出租、出借、頂讓、互換或以變相方式，交
    由他人使用」，本應先經陸軍後勤司令部之事前許可，始得
    將福利社（包括系爭店面）出租予他人使用，此有上開交接
    契約書（原審卷第176頁、第177頁）在卷佐證，並為兩造所
    不爭執，信屬實在。惟上開自治會未經陸軍後勤司令部之許
    可，擅將系爭店面出租予丁○○等四人使用，而該自治會復
    經國防部明令裁撤，且陸軍總部請求丁○○等四人及自89年
    7 月 1日起按月給付相當於租金之不當得利損害金，迭經原
    法院90年度訴字第3662號、本院91年度上字第51號判決丁○
    ○等四人應返還系爭店面及分別給付1,923,837元（ 丁○○
    ）、520,176元（甲○○）、520,176元（乙○○）、494,42
    5元（丙○○）在案。茲應審究者，丁○○等四人各自所繳
    上開金額，係自89年7月1日起至清償日止，按月給付之不當
    得利損害賠償金總額，而系爭租賃契約原約定期間為一年，
    因該契約第13條約定，兩造於期滿三個月前無不續約通知，
    視同續約，乃自89年2月28日延長至90年2月28日止，成功新
    城自治會財務監管小組乃收取丁○○等四人租金至90年2月
    份止，此有上開合約書、委員會決議在卷足憑，並為兩造所
    不爭執。而90年2月28日以後，租賃契約已終止，丁○○等
    四人所支付之不當得利損害金，乃彼等四人無權占有使用系
    爭店面之對價，成功新城自治會財務監管小組並未向彼四人
    收取，此部分尚難謂成功新城自治會財務監管小組有未盡出
    租人之義務或不當得利。至89年7月1日起至90年2月28日止
    之租金，業經前揭民事判決判命上訴人給付陸軍總部，丁○
    ○等四人亦已依該確定判決給付完畢，理由已見前述，然其
    中自89年7月1日起至90年2月（乙○○、丙○○僅繳至90年1
    月）止之租金，丁○○等四人已依系爭租賃合約所定，各自
    給付予成功新城自治會財務監管小組無訛，丁○○每月繳租
    金107,350元計付858,800元（107,350×8＝858,800）、甲
    ○○每月繳租金30,000元計付240, 000元（30,000×8＝240
    ,000）、乙○○每月繳租金33,250元，自89年7月1日起每月
    繳租金30,000元，迄90年1月共七個月計付210,000元（30,0
    00×7＝210,000）、丙○○每月繳租金28,500元至90年1月
    止計付199,500元（28,500×7＝199,500），上開金額經支
    付後，因成功新城自治委員會財務監管小組未盡其出租人之
    附隨義務，使第三人陸軍總部出面對丁○○等四人主張權利
    ，丁○○等四人已給付不當得利之損害金外，尚受有重覆支
    出上開租金之損害，揆諸前揭說明，丁○○等四人依民法債
    務不履行規定，請求成功新城自治會財務監管小組賠償彼等
    四人上開損害，洵屬有據，自應准許，逾此部分之請求，尚
    非有理，不應准許。至丁○○另主張伊已依上開租賃契約給
    付至90年3月份之租金，並提出支票影本二紙（原審卷第83
    頁）為證，惟查上開二紙支票發票日分別為90年2月1日、同
    年月25日、金額各為72,200元、35,1 50元，而該二紙支票
    係於90年10月18日始由成功新城自治會財務監管小組提示付
    款，亦有前揭存款對帳單在卷可攷，且依丁○○與臺北市成
    功新村自治會所定前揭合作開發經營合約書第4條約定應於
    每月1日付清當月經營開發費用，益見上開支票二紙確係支
    付90年2月份之租金，丁○○請求成功新城自治會財務監管
    小組賠償此部份之損害，亦非有據，不應准許。
  (二)次按民事訴訟如係由原告主張權利者，應先由原告負舉證之
    責，若原告先不能舉證，以證實自己主張之事實為真實，則
    被告就其抗辯事實即令不能舉證，或其舉證尚有疵累，亦應
    駁回原告之請求（最高法院17年上字第917號判例參照）。
    查依兩造所定合作開發經營合約書第2條約定：「甲方（即
    臺北市成功新城自治會）所提供之公產壹間，所須裝修及營
    業設備等費用，均由乙方（丁○○等四人）自行負責」，第
    3條約定：「合作經營開發時間訂為壹年，自88年3月1日起
    至89年2月28日止，期滿有優先續約權…」，第13條約定：
    「本合約屆滿時，不論甲方或乙方不願續約，應於合約期滿
    三個月前函知對方，否則視同延續簽約」，系爭合約成立後
    ，臺北市成功新城自治會依約交付系爭店面供丁○○等四人
    使用，系爭店面亦符合債務本旨之使用收益狀態，此為兩造
    所不爭執，因系爭合約未經兩造之一方表示不續約，乃視同
    續約自89年2月28日起至90年2月28日，而國防部以前揭令示
    上開自治會自89年7月1日裁撤，該自治會乃於89年11月間經
    委員會作成決議告知丁○○等四人，如願續租，於90年2月
    28日合約期滿後，自90年3月1日起，以每月承租方式續約，
    於軍方通知收回（店面）時間，甲方（臺北市成功新城自治
    會）通知乙方（丁○○等四人），次月1日乙方無條件將店
    面騰空交還甲方，甲方並將押金退還乙方，丁○○等四人於
    知悉上情後均予簽認，此有上開決議在卷足憑，兩造間自90
    年3月1日起即未再續約，軍方又於90年6月間起訴請求返還
    系爭店面，則兩造間所訂合約自系爭契約期滿即告終止，該
    合約存續期間，成功新城自治會財務監管小組並無任何違約
    或債務不履行之情事，系爭合約或前揭決議均未約定成功新
    城自治會財務監管小組應賠償合約期滿後不能續約所受之損
    失，揆諸前揭判例意旨，丁○○等四人前述另外接水之營業
    損失、系爭店面設備器具毀損之損害，尚非有據，自不應准
    許。
  (三)末按給付無確定期限者，債務人於債權人得請求給付時，經
    其催告而未為給付，自受催告時起，負遲延責任。其經債權
    人起訴而送達訴狀，或依督促程序送達支付命令，或為其他
    相類之行為者，與催告有同一之效力，民法第229條第2項著
    有規定；而遲延之債務，以支付金錢為標的者，債權人得請
    求依法定利率計算之遲延利息，同法第233條第1項前段復已
    明定。查丁○○等四人於原審起訴狀固於91年7月16日送達
    予陸軍臺北市成功新城自治會（以尹達為法定代理人），惟
    嗣因丁○○等四人變更起訴，改以臺北市成功新城前自治會
    財務監管小組為被告，楊堅石為法定代理人，另提準備書狀
    於91年11月27日送達予上開自治會，此有起訴狀送達證書、
    準備狀及其送達證書（原審卷第62頁、第103頁至第106頁、
    第107頁）附卷足稽，則成功新城自治會財務監管小組應自
    91年11月28日起始負給付遲延責任，丁○○等四人請求自91
    年11月28日起至清償日止之法定遲延利息，為有理由，自應
    准許，逾此部分之請求，為無理由，應予駁回。
  (四)丁○○等四人固另主張不當得利返還請求權，為此與前述債
    務不履行損害賠償請求權，核屬請求權之競合，其中請求有
    理由，訴訟目的即達成，其餘請求及主張，本院自毋庸審酌
    。
五、綜上所述，丁○○、甲○○、乙○○、丙○○本於債務不履
    行之法律關係，各自請求成功新城自治會財務監管小組給付
    858,800元、240,000元、210,000元、199,500元，並自變更
    訴狀繕本送達翌日（即91年11月28日）起至清償日止，按年
    息5%計算之利息，為有理由，自應准許。逾此部分之請求，
    為無理由，不應准許，此部份假執行之聲請，亦失所依附，
    應併予駁回。原審判命台北市成功新城自治會應給付丁○○
    107,350元本息（即90年3月份租金），即有未合，台北市成
    功新城自治會上訴意旨，指摘原判決此部分不當，求為廢棄
    改判，為有理由，爰改判如主文第二項所示。上開應准許部
    分，原判決為丁○○等四人敗訴之判決，其等上訴意旨，指
    摘原判決此部分不當，求予廢棄改判，為有理由，爰由本院
    改判如主文第三項所示，並依兩造之聲請，而為准免假執行
    之宣告。丁○○等四人其餘變更、擴張之訴部分，均為無理
    由，應予駁回。其假執行之聲請亦失所依附，應併予駁回。
六、兩造其餘攻擊防禦方法及其他未經援用之證據，經斟酌尚無
    礙於本院前述之認定，無一一論究之必要。
七、據上論結，本件成功新城自治會上訴為有理由，丁○○等四
    人上訴及變更、擴張之訴一部為有理由，一部無理由，判決
    如主文。
中　　華　　民　　國　　94　　年　　2 　　月　　22　　日
                  民事第16庭審判長法　官  黃騰耀
　　　　　　　　　　　    　  　　法　官  黃莉雲
　　　　　　　　　　　    　　  　法　官  許文章
正本係照原本作成。
如不服本判決，應於收受送達後二十日內向本院提出上訴書狀，
其未表明上訴理由者，應於提出上訴後二十日內向本院補提理由
書狀（均須按他造當事人之人數附繕本）上訴時應提出委任律師
或具有律師資格之人之委任狀；委任有律師資格者，另應附具律
師資格證書及釋明委任人與受任人有民事訴訟法第四百六十六條
之一第一項但書或第二項（詳附註）所定關係之釋明文書影本。
中　　華　　民　　國　　94　　年　　3 　　月　　1 　　日
　　　　　　　　　　　　　　　　　書記官  陳明俐
附註：
民事訴訟法第四百六十六條之一（第一項、第二項）：
對於第二審判決上訴，上訴人應委任律師為訴訟代理人。但上訴
人或其他法定代理人具有律師資格者，不在此限。
上訴人之配偶、三親等內之血親、二親等內之姻親，或上訴人為
法人、中央或地方機關時，其所屬專任人員具有律師資格並經法
院認為適當者，亦得為第三審訴訟代理人。
附表（本院92年度上字第1126號）：
┌─────┬─────┬─────┬─────┬─────┐
│  姓  名  │  丁○○  │  甲○○  │  乙○○  │  丙○○  │
├─────┼─────┼─────┼─────┼─────┤
│          │          │          │          │          │
│ 請求金額 │          │          │          │          │
│(新臺幣元)│1,458,800 │ 453,800  │ 410,000  │ 579,500  │
│          │          │          │          │          │
├─────┼─────┼─────┼─────┼─────┤
│          │          │          │          │          │
│ 准許金額 │          │          │          │          │
│(新臺幣元)│  858,800 │ 240,000  │ 210,000  │ 199,500  │
│          │          │          │          │          │
├─────┼─────┼─────┼─────┼─────┤
│          │          │          │          │          │
│ 擔保金額 │          │          │          │          │
│(新臺幣元)│  286,000 │  80,000  │  70,000  │  66,500  │
│          │          │          │          │          │
├─────┼─────┼─────┼─────┼─────┤
│          │          │          │          │          │
│反擔保金額│          │          │          │          │
│(新臺幣元)│  858,800 │ 240,000  │ 210,000  │ 199,500  │
│          │          │          │          │          │
├─────┼─────┼─────┼─────┼─────┤
│          │          │          │          │          │
│ 訴訟費用 │          │          │          │          │
│          │  42/100  │  47/100  │  49/100  │  66/100  │
│          │          │          │          │          │
├─────┼─────┼─────┼─────┼─────┤
│ 訴訟費用 │          │          │          │          │
│（成功新城│          │          │          │          │
│自治會財務│  58/100  │  53/100  │  51/100  │  34/100  │
│監管小組應│          │          │          │          │
│負擔部分）│          │          │          │          │
└─────┴─────┴─────┴─────┴─────┘
